臺灣臺南地方法院刑事判決　　　　　　　　　　　　　　九十年度重訴字第二號
　　公　訴　人　臺灣臺南地方法院檢察署檢察官　　　　　　　　　　　　　　　
　　被　　　告　乙○　
　　選任辯護人　呂郁斌律師　　　　　　　　　　　　　　　　　　　　　　　　
右列被告因殺人案件，經檢察官提起公訴（九十年度偵字第七二六七號、九十年度偵
字第七八五八號），及聲請併案審理（九十年度偵字第一一六六三號）本院判決如左
：　　　　　　　　　　　　　　　　　　　　　　　　　　　　　　　　　　　　
    主  文                                                                
乙○殺人，處有期徒刑拾伍年，褫奪公權捌年。又竊盜，處有期徒刑壹年捌月。應執
行有期徒刑拾陸年陸月，褫奪公權捌年。                                      
    事  實                                                                
一、乙○因偶然機會撥打其原曾使用但現已自行停話之行動電話號碼，而與現適使用
    相同號碼，在雲林縣麥寮鄉附近「萊爾富」超商上班之甲○○結識，其後二人並
    曾多次約會，且保持男女朋友之關係。民國九十年五月間，乙○與甲○○相約於
    同月二十四日下午一時許，在國道一號高速公路斗六交流道附近大潤發賣場附近
    見面，預備前往臺南市遊玩。二人見面後，由乙○駕駛伊另一女友王怡蘋所有、
    車號５Ａ─６１１８號自用小客車，搭載甲○○循國道一號高速公路南下，途經
    新市收費站時，因乙○自皮夾拿取現金支付過路費，甲○○則基於好奇而翻看乙
    ○皮夾，竟發現乙○身分證配偶欄載有吳佩珊姓名，而知悉乙○係有配偶之人，
    乃與乙○發生爭執，並移至後座。乙○即由國道八號駛離高速公路，並於國道八
    號新市○○道口附近停車後，至後座安撫甲○○，直至當日下午四時至五時間，
    因甲○○一再哭鬧，並毆打乙○，乙○乃基於殺人之故意，以雙手掐住甲○○頸
    項，使甲○○窒息而死。乙○發現甲○○死亡後，竟另行起意，意圖為自己不法
    之所有，先竊取甲○○之提款卡，隨即駕駛前開汽車至臺南縣新化鎮○○路其妻
    吳佩珊住處附近停放，並向不知情鄰居借用機車前往臺南縣新市鄉，再基於概括
    犯意，先後以甲○○之提款卡，在該鄉○○路臺南區中小企業銀行新市○○○○
    ○路臺灣土地銀行新市分行自動提款機提領新臺幣（下同）九千元、一萬元，使
    該二銀行電腦陷於錯誤，認係甲○○本人提領而如數支付。迄至同日晚間九時許
    ，乙○自臺南市安平區沿鹽水溪堤外便道欲前往臺南縣新化鎮吳佩珊住處，而行
    經臺南縣新市鄉○○村○○段七八九號土地附近時，將甲○○之屍體棄置於該處
    排水溝旁。                                                            
二、案經臺灣臺南地方法院檢察署檢察官相驗後，自動檢舉偵查起訴。            
    理  由                                                                
一、訊據被告乙○於警、偵訊及本院審理時，固均坦承於上揭時地，因與甲○○發生
    爭執，雙手掐住甲○○頸項，致其窒息而死，其後並竊取甲○○之提款卡兩次盜
    領現金，又將甲○○之屍體棄置於臺南縣新市鄉○○村○○段七八九號土地附近
    等情，惟否認有殺人之故意，辯稱：「(1)被告與被害人甲○○案發前係維持男女
    交往關係，此觀諸證人翁逸苗於警訊中提及『約九十年五月二十四日中午十二時
    餘離家，他說要到斗南交流道和一位臺中下來的男性朋友會合，要到嘉義或臺南
    玩』等語即明，既是交往中之朋友，又相約一同快樂出遊，實難認被告有何殺人
    之動機可言。(2)惟出遊途中被害人察覺被告乃已婚之身而發生爭執，客觀而論，
    被告已婚（配偶吳佩珊），但卻與另一女子王怡蘋同居，且吳、王二位女子皆彼
    此知悉，故被告平日即對感情如此不忠，當無懼怕被害人將戀情揭發之理，惟被
    害人既於車上與被告發生爭執，且差點引發行車事故，故被告出手掐住被害人脖
    子，應係希望被害人安靜昏睡之意，此觀諸被害人死亡之原因為『窒息、悶死或
    其他輕手法』，即明被告下手非重，惟出手掐住脖子卻造成被害人窒息而亡，絕
    非被告能預見或欲見之結果，故被告應非蓄意殺人，而係『過失致死』或『傷害
    致死』耳。」云云。                                                    
二、經查，甲○○係遭他人以悶死或其他輕手法之加害，導致窒息死亡等情，業據檢
    察官督同法醫相驗明確，有相驗屍體證明書、勘驗筆錄、法務部法醫研究所鑑定
    書，及解剖照片共四十五幀等附卷可稽；又甲○○之屍體係於九十年五月二十五
    日上午九時許，在臺南縣新市鄉○○村○○段七八九號土地附近排水溝旁，為證
    人李靜武所發覺，則為李靜武於警訊中證述甚明，且有臺南市警察局第三分局在
    該地所拍攝之照片四十四幀在卷可佐；另被告先後於五月二十四日下午六時四十
    五分、五十三分，以甲○○之提款卡，在臺南區中小企業銀行新市分行、臺灣土
    地銀行新市分行盜領現金等情，亦有前開二分行監視錄影帶翻拍照片二幀足憑，
    被告前開掐死甲○○、以其提款卡盜領現金，並將甲○○屍體丟棄等自白，均堪
    信為真實。                                                            
三、被告雖矢口否認有殺害甲○○之故意，惟查：甲○○係因自被告之身分證發現伊
    已有配偶之事實，認感情遭受欺騙而與被告發生衝突，二人並曾互相毆打等情，
    業據被告於偵訊及本院審理時所自承；參以甲○○為警發現時，臉部口鼻附近、
    所穿著之上衣均殘留血跡，且被告當日用以搭載甲○○之５Ａ－６１１８號自用
    小客車後座亦留有血跡，而該血跡經鑑驗結果，復確認為甲○○之血液，有臺南
    市警察局第三分局、臺北縣警察局淡水分局採證照片，及內政部警政署刑事警察
    局鑑驗書卷內足憑，可認被告與甲○○發生衝突時，曾經猛力毆擊甲○○之臉部
    ，並可推論被告當時係因與甲○○衝突，激怒之下而出手毆打甲○○，並掐住其
    脖子，則被告所辯僅係為使甲○○安靜昏睡而掐住其脖子，下手非重云云，已不
    足採。其次，咽喉係屬人體要害，強力掐住該部位將導致他人呼吸、血液循環困
    難，並可能產生窒息死亡結果，此為一般人應有之常識，被告為心智成熟之成年
    人，對此自亦有所認識；又正常狀態下，人之脖子遭受壓迫時，必然因無法呼吸
    而產生掙扎，迄於死亡止，亦須數分鐘之時間，被告於掐住甲○○脖子後，無視
    其掙扎，仍持續壓迫頸部，直至甲○○失去抵抗，顯見被告確實認識伊行為有致
    甲○○於死之可能，並採取積極行為使該死亡結果發生，被告之殺人犯罪故意已
    經明顯。                                                              
四、被告於警訊中，供陳本件案發經過稱：「我於九十年五月二十四日下午四時三十
    分，在臺南縣新市○○道路旁，將甲○○勒斃後，脫掉甲○○內褲及裙子及馬靴
    ，將甲○○雙手反綁，並將屍體載到臺南縣新市鄉○○村○○段地號七八九號推
    入魚塭內棄屍。」等語，其後於偵訊及本院審理時，則翻異前詞，改稱甲○○係
    於車上自行脫掉馬靴（本院九十年十二月十七日訊問筆錄）、其內褲則係抵達棄
    屍地點後，拉住其內褲要將屍體拖下車時，不小心扯斷，所以丟棄在別處（本院
    九十年十月二十四日訊問筆錄），並堅稱係於當日晚間八時許，才在臺南市安平
    區發現甲○○死亡云云。然審之掐住他人頸部至失去抵抗者，情理上必然檢查該
    人之呼吸、心跳等生命徵兆，則被告辯稱伊在甲○○失去意識後，認為其僅係昏
    睡云云，已經有悖常理；且因窒息而死者有舌部外吐、脫糞、尿失禁等現象，被
    告於下午四、五時間掐甲○○之脖子後，迄至晚間八、九時許，將甲○○屍體棄
    置於臺南縣新市鄉大洲村排水溝，其間與甲○○之屍體共處車內數小時，竟未發
    覺甲○○死亡之事實，更不可信，本院因認被告在臺南縣新市鄉○道八號新市○
    ○道附近掐死甲○○後，即已知悉甲○○死亡之事實。其次，被告於偵訊及本院
    審理時所陳述之案發經過，與現場跡證則有下述諸點不符：甲○○之屍體經發
    現時，其右腳所著之襪子仍呈半脫狀態，有警卷中現場照片（編號十、十一）可
    考，被告雖辯稱該襪子係於拖行屍體時扯落（本院九十年十二月十七日訊問筆錄
    ），惟據本院履勘棄屍現場，並命被告模擬案發經過時，可見甲○○之屍體於拖
    行時，雙腳均垂落地面，此有本院勘驗照片可稽（編號二十一），若因此扯脫甲
    ○○襪子，理應同時扯落雙腳所著襪子，被告所陳似與常理不合；一般女用內
    褲多為棉質，且質地柔軟不具韌性，客觀上難以作為施力點，被告陳稱係因拉住
    甲○○內褲要將其拖下車才扯斷該內褲云云，亦不可採；甲○○屍體之肛門及
    陰道均無脫糞、尿失禁等現象，然其屍體下體私處沾有衛生紙，臺南市警察局第
    三分局專案小組並於棄屍現場採得疑似脫肛擦拭之衛生紙，則有警卷中「○５２
    ５專案現場記錄」、「臺南市警察局第三分局偵辦○五二五專案現場採獲跡證一
    覽表」附卷足憑，可認甲○○之屍體經棄置時，曾經過特意處理掩飾。綜上所述
    ，被告既於國道八號新市○○道○路旁勒斃甲○○後，即已知悉甲○○死亡之事
    實，伊在偵訊及本院審理時所陳述案發經過，復與常情頗多違背，本院因認被告
    於警訊中所供陳係為「誤導偵辦人員（認為甲○○）是劫財劫色後又被殺害」，
    因而「脫掉甲○○內褲及裙子及馬靴，將甲○○雙手反綁」等語為可採，被告係
    因發現甲○○死亡，為脫免刑責，始以膠帶纏繞甲○○手臂，並將其馬靴、內褲
    脫掉，其間不慎將右腳襪子扯脫，後再以衛生紙擦拭甲○○肛門、陰道後，方將
    其屍體遺棄在臺南縣新市鄉大洲村排水溝附近，使該現場呈現甲○○係遭強制性
    交後加以殺害之情況。基於上述，本件事證已臻明確，被告犯行堪予認定。    
五、核被告掐住甲○○頸部致其窒息而死，所為係犯刑法第二百七十一條第一項之殺
    人罪；被告拿取甲○○之提款卡時，甲○○雖已死亡而無從主張其所有權，然甲
    ○○之財產既因死亡而同時由其法定繼承人繼承，則被告拿取提款卡之行為，仍
    然構成刑法第三百二十條第一項之竊盜罪；被告再以該提款卡，前往臺南區中小
    企業銀行新市分行、臺灣土地銀行新市分行之提款機，以事前知悉之密碼，二次
    提領現金，使該二銀行之電腦誤認係甲○○本人提款，因而陷於錯誤而給付現金
    ，則係犯刑法第三百三十九條之二第一項之利用自動付款設備詐欺罪；至於被告
    再將甲○○之屍體載往臺南縣新市鄉大洲村排水溝附近遺棄之行為，則係犯同法
    第二百四十七條第一項之遺棄屍體罪。被告以甲○○之提款卡，先後二次盜領現
    金之行為，時間緊接，犯構成要件相同之罪，顯係基於概括之犯意為之，應依連
    續犯之規定論以一罪。又被告前開所犯連續詐欺罪、竊盜罪間，及殺人罪、遺棄
    屍體罪間，均分別有方法結果之牽連關係，應各依刑法第五十五條規定，從一重
    論以一竊盜罪、殺人罪。再上揭竊盜罪、殺人罪間，犯意個別，行為不同，則應
    予分論併罰。爰審酌被告與邂逅結識之甲○○共同出遊，因甲○○發現伊男女關
    係複雜，二人發生衝突，憤而行兇掐死甲○○，其後更竊取甲○○之提款卡盜領
    現金，又將甲○○之屍體遺棄等犯罪動機與手段；因而侵害甲○○之生命權、其
    繼承人之財產權，罪業甚重；以及被告明知甲○○已經死亡，竟為彌縫犯行，先
    將甲○○屍體載往臺南市安平區，且以電話與伊妻吳佩珊聯絡，欲藉此建立伊與
    甲○○同遊至安平區之印象，後於棄屍時，又以膠布纏住甲○○之手臂，將內褲
    脫掉，更刻意將擦掉脫糞跡象，企圖將檢警偵查方向導向強姦殺人等冷靜脫罪行
    為，足認被告惡性重大；被告於警、偵訊及本院審理時，固均坦承殺害甲○○棄
    屍及竊取提款卡盜領等行為，然矢口否認有殺人故意，且對於實際案發經過，仍
    虛偽陳詞，意圖誤導法院認定；以及檢察官以「被告與甲○○生前有男女朋友之
    關係，僅因細故發生爭執，據盟殺人犯意，之後又不思悔過，急欲故布疑陣以誤
    導偵查，並不顧生前情誼，為圖掩飾罪行更將屍體棄置於惡臭之排水溝旁，惡性
    顯然非輕」，具體就被告所犯殺人部份求處無期徒刑，惟本院認被告係因甲○○
    發現伊男女關係複雜，吵鬧下始臨時起意殺害甲○○，且所用手段尚非殘酷，犯
    後且坦承主要犯行，尚無量處無期徒刑之必要等一切情狀，分別就被告所犯殺人
    罪、竊盜罪量處如主文所示之刑，且就殺人罪部份宣告褫奪公權八年，併定其應
    執行刑，以資懲儆。                                                    
五、併案意旨略以：被告基於意圖為自己不法所有之概括犯意，連續於(1)九十年六月
    二日下午一時許，在臺北市○○區○○路五十號前，竊取被害人周文啟所有車號
    ＪＸＹ－７４２號重型機車；(2)九十年六月二十四日凌晨零時許，侵入臺北縣五
    股鄉○○路○段二二七之二號被害人莊淑惠住宅，竊取提款卡、信用卡、高速公
    路回數票等物，旋於翌日持該提款卡詐領現金三千元，並持該信用卡刷卡消費一
    萬九千元；(3)九十年七月初，逾越臺北市○○區○○路二三九號五樓被害人葉正
    宗住處窗戶，入內竊取葉正宗之汽、機車駕照各一張；(4)九十年七月九日上午十
    時許，逾越臺北市北投區○○○路○段三七號四樓被害人王乃英住處窗戶，竊取
    該處之首飾、現金等物，涉有刑法第三百二十一條第一項第二款之加重竊盜罪嫌
    ，且與上開論罪科刑之竊盜罪部份，有連續犯之裁判上一罪關係。            
六、訊據被告於警、偵訊，對於上揭時地，竊取他人財物等情固均坦承不諱，經核復
    與周文啟、莊淑惠、葉正宗、王乃英等人所陳述被害情節相符，且有贓物領據三
    紙、高速公路回數票影本十張等附卷可稽，被告前開自白，乃堪信為真實。惟查
    ，被告上揭連續竊盜犯行，乃伊於九十年五月二十四日在臺南縣新市鄉殺害甲○
    ○後，於逃亡期間在臺北地區所犯，顯係因無法投靠親友，為取得財物而為，再
    酌以被告於警訊中，復明白供稱前開各次犯行均為臨時起意，並無預謀等語，本
    院認被告雖於殺害甲○○後，有竊取其提款卡盜領財物之行為，然與併案意旨所
    列各項竊盜犯行，並非本於概括之犯意而為，不能認為有連續犯之裁判上一罪關
    係，本院自無法對該未經起訴之部份犯行加以審理，應退回檢察官另行偵查處理
    。                                                                    
據上論斷，應依刑事訴訟法第二百九十九條第一項前段，刑法第二百七十一條第一項
、第二百四十七條第一項、第三百二十條第一項、第三百三十九條之二第一項、第五
十五條、第三十七條第二項、第五十一條第五款、第十款，判決如主文。          
本案經檢察官丙○○到庭執行職務。                                          
中      華      民      國      九十一      年      二    月    二十二  日
                                  臺灣臺南地方法院刑事第五庭              
                                      審判長  法  官  陳振謙              
                                                                          
                                              法  官  彭振湘              
                                                                          
                                              法  官  吳坤芳              
                                                                          
右正本證明與原本無異。                                                    
如不服本判決，應於判決送達後十日內向本院提出上訴狀( 應附繕本 )。          
                                              書記官  張豐榮              
                                                                          
中      華      民      國      九十一      年      二    月    二十二  日
                                                                          
附錄本案論罪科刑法條全文：                                                
                                                                          
刑法第二百七十一條                                                        
殺人者，處死刑、無期徒刑或十年以上有期徒刑。                              
前項之未遂犯罰之。                                                        
預備犯第一項之罪者，處二年以下有期徒刑。                                  
                                                                          
刑法第二百四十七條                                                        
損壞、遺棄、污辱或盜取屍體者，處六月以上五年以下有期徒刑。                
損壞、遺棄或盜取遺骨、遺髮、殮物或火葬之遺灰者，處五年以下有期徒          
刑。                                                                      
前二項之未遂犯罰之。                                                      
                                                                          
刑法第三百二十條                                                          
意圖為自己或第三人不法之所有，而竊取他人之動產者，為竊盜罪，處五          
年以下有期徒刑、拘役或五百元以下罰金。                                    
意圖為自己或第三人不法之利益，而竊佔他人之不動產者，依前項之規定          
處斷。                                                                    
前二項之未遂犯罰之。                                                      
                                                                          
刑法第三百三十九條之二                                                    
意圖為自己或第三人不法之所有，以不正方法由自動付款設備取得他人之          
物者，處三年以下有期徒刑、拘役或一萬元以下罰金。                          
以前項方法得財產上不法之利益或使第三人得之者，亦同。